最高法院刑事判決　　　　　　　　　　　　　　　八十六年度台上字第七○九一號
　　上　訴　人　甲○○　男
　　選任辯護人　翁秋銘律師
右上訴人因妨害自由案件，不服台灣高等法院台南分院中華民國八十五年十一月十三
日第二審判決（八十五年度上易字第一五六三號，起訴案號：台灣台南地方法院檢察
署八十五年度偵字第四三○一號），提起上訴，本院判決如左：
    主  文
原判決撤銷，發回台灣高等法院台南分院。
    理  由
本件原判決認定上訴人甲○○因其經營之優惠通信器材行於民國八十四年七月五日向
梁孝全經營之旺將保全公司裝設警民聯防系統，並委託其向富邦產物保險公司投保，
保險期間至八十五年一月五日止。嗣於八十五年三月六日，優惠通信器行因警民聯防
系統有缺失而遭竊，上訴人屢向梁孝全要求賠償未果，竟於同年四月十日上午十時許
，委由不知情之郭峻岐以電話向梁孝全稱欲裝設警民聯防系統，邀梁孝全到場估價，
梁孝全乃與員工陳界旭前往台南市○○○路○段二七九號上賓洗車場二樓商談，梁孝
全、陳界旭二人進入房間後，上訴人即將房門關上，以梁孝全未賠償前，不准離開，
非法剝奪梁孝全之行動自由。上訴人因與梁孝全無法就賠償金額達成協議，竟向梁孝
全稱：「不賠償錢，就不要在台南混」等語，使梁孝全心生畏懼，同意賠償新台幣（
十萬元），要求簽發支票，上訴人不同意，一定要付現金，梁孝全不得已乃叫陳界旭
回去向梁孝全之妻徐玉珍拿錢前來賠償。陳界旭離去後，上訴人認賠償十萬元不，
復恫嚇如不賠償十五萬元要拿刀捅三刀等語，嗣陳界旭回去說明上開情形，徐玉珍乃
報警前往查獲等情。因而維持第一審依牽連犯關係論處上訴人以其他非法方法剝奪人
之行動自由罪刑（累犯），固非無見。
惟查：(一)、原判決事實係認定梁孝全與陳界旭前往上賓洗車場二樓商談，進入房間後
，上訴人即將房門關上，以梁孝全未賠償前，不准其離開等情，但依梁孝全、陳界旭
於審理中所述，將房門關上者，係郭峻岐而非上訴人（見一審卷第十四頁、二十九頁
反面、卅一頁，二審卷第二十頁），則原判決認定之事實與卷存資料顯不相符，已屬
可議；且梁孝全於警訊、第一審及原審陳述其與上訴人在現場見面後之情形時，從未
指訴上訴人有以其未賠償前，不准其離開之語（見警訊卷第四頁、一審卷第十四頁、
二審卷第二十頁），則原判決理由謂「右揭事實，業據被害人梁孝全迭次於警訊、原
審及本院審理時指訴綦詳」云云，尤嫌無據，不無理由矛盾之違法。(二)、刑法第三百
零二條第一項之剝奪人之行動自由罪，須剝奪人之行動自由為要件，而所謂剝奪人之
行動自由，應以有具體行為，使人之行動喪失自由，方能成立，如僅其意思決定受壓
制，即與本罪之成立要件有間。原判決事實僅記載上訴人於梁孝全、陳界旭二人進入
房間後，即將門關上，以梁孝全未賠償前，不准梁孝全離開而已，究竟上訴人將門關
上後以何具體之行為，使梁孝全之行動喪失自由，並未詳細調查、認定，予以明確記
載，自不足為適用法律之依據，且有應於審判期日調查之證據未予調查之違法。上訴
意旨指摘原判決不當，非無理由，應認有發回更審之原因。
據上論結，應依刑事訴訟法第三百九十七條、第四百零一條，判決如主文。
中      華      民      國    八十六    年     十二     月      四      日
                              最高法院刑事第三庭
                                  審判長法官  蔡  詩  文
                                        法官  莊  登  照
                                        法官  洪  明  輝
                                        法官  蔡  清  遊
                                        法官  池  啟  明
      右正本證明與原本無異
                                              書  記  官
中      華      民      國    八十六    年     十二     月     十一     日
                                                                  Ｍ
